【裁判字號】    91,易,248
【裁判日期】    920331
【裁判案由】    竊盜
【裁判全文】
臺灣臺東地方法院刑事判決                          九十一年度易字第二四八號
    公  訴  人  臺灣台東地方法院檢察署檢察官
    被      告  丙○○
右列被告因竊盜案件，經檢察官聲請以簡易判決處刑（九十一年度偵字第一五九四號
），本院台東簡易庭認不宜以簡易判決處刑，簽移本院刑事庭改用通常訴訟程序審判
，本院判決如左：
    主  文
丙○○無罪。
    理  由
一、公訴意旨略以：被告丙○○於民國（下同）九十一年五月七日上午偕同案外人乙○○、鄭玉珠等人至臺東縣延平鄉鸞山村六鄰松林二一號旁之李子園內採果遊玩
    ，見居住於上址之甲○○所放養之鵝群在該李子園內覓食，遂意圖為自己不法之
    所有，徒手捕捉兩隻鵝而竊取之。而甲○○則因鵝群聒噪吵鬧而出來察看，始查
    知上情，因認被告涉犯刑法第三百二十條第一項之竊盜罪嫌。
二、按犯罪事實應依證據認定之，無證據不得推定其犯罪事實；次所謂認定犯罪事實
    之證據，係指足以認定被告確有犯罪行為之積極證據而言，如未發現相當證據，
    或證據不足以證明，自不能以推測或擬制之方法，以為裁判基礎。復不能證明被
    告犯罪或其行為不罰者，應諭知無罪之判決，刑事訴訟法第一百五十四條規定、
    最高法院二十九年上字第三一○五號判例、同院四十年臺上字第八六號判例、刑
    事訴訟法第三百零一條第一項規定分別可資參照。又認定不利於被告之事實，需
    依積極證據，茍積極證據不足為不利於被告事實之認定時，即應為有利於被告之
    認定，更不必有何有利之證據，最高法院三十年上字第八一六號判例可資參照。
三、公訴人認被告涉有前開竊盜犯嫌，無非係以被害人甲○○之指述、證人乙○○、
    鄭玉珠之證述，現場圖、現場照片二幀等為其主要論據。訊據被告丙○○固不否
    認有以雙手抓起鵝隻之事實，然堅決否認有何竊盜犯行，辯稱：伊因不喜歡吃李
    子，所以沒有去採李子，覺得無聊，所以玩起鵝來，伊確實有抓鵝，在那裡玩鵝
    ，但伊沒有偷的意思，且伊當時是蹲著玩鵝，是在李子園內玩等語。
四、經查：
（一）被告一行七人本係前往上開李子園採李子，因被告不喜歡吃李子，遂一人獨自
      在李子樹下把玩鵝隻等情，業據證人鄭玉珠於警詢時證述：我們共有七人，到
      達李子園後，我丈夫因為不吃李子，所以他沒有去採而在李子樹下休息，我們
      六人則入園採李子，鵝群就是在我丈夫玩鵝的李樹下納涼休息，我丈夫蹲著，
      然後撫摸鵝隻的背部羽毛，並把鵝翅膀拉開看看，他沒有抓住鵝，當時他只是
      用手撫摸鵝的背部，我當時看到他確實是玩鵝等語，足認渠等當天確係前往採
      李子，而被告因不吃李子而一人獨自在李子園內玩鵝無誤。
（二）被害人甲○○於被告所乘坐之小貨車上並未查獲有何鵝隻及何抓鵝或可放置鵝
      隻的器具乙節，迭據證人乙○○於警詢中及本院審理時證稱：甲○○有到車上
      去看，沒有鵝，只有李子，車上沒有放置裝鵝的器具，我沒有注意看丙○○有
      無抓著鵝往車子的方向走，我看到丙○○時，他是站著跟鵝主在爭吵等語明確
      。
（三）被害人甲○○雖於警詢、偵查中及本院調查時指證被告丙○○於上揭時、地偷
      抓二隻鵝往其停車的方向走云云，然此除被害人之指述外，並無他人見聞被告
      丙○○有抓鵝隻往車子方向前進之事，且當時於車上並未查得任何可資放置鵝
      隻之器具，加以被告及其友人既本係前往李子園採李，其一人於無聊之際於李
      子園內玩鵝乙節，已如前述，則其以抓弄鵝隻之方式玩鵝，亦不無可能，況鵝
      隻倘遭逗弄，必會發出極大且吵雜之叫聲，若被告確有竊取鵝隻之犯意，衡情
      必於渠等即將離開之際下手竊取後迅速離開，始不至遭人發現，豈會於其妻子
      及友人均尚在採李子未準備離去之時，即下手竊取，而引人注目，顯見其縱有
      抓起鵝隻之事實，應僅係單純玩弄，而應無為自己不法所有之意圖，是被告執
      前詞抗辯，堪可採信。
（四）綜上，證人乙○○及鄭玉珠之證述，已如前述，均無從據以證明被告有何為自
      己不法所有之意圖，而被告抓鵝之地點係於李子園，而非檳榔園，此業據告訴
      人及證人鄭玉珠證述屬實，則警卷所附之照片二幀及現場圖所指鵝被抓之位置
      均係指檳榔園，顯與事實不符，亦無足為證。是尚難僅憑被害人之指述即遽認
      被告當時手抓鵝隻玩弄之行為係涉犯竊盜之犯行，復查無其他積極證據足認被
      告涉有竊盜犯行，自應依法為被告無罪之諭知，以免冤抑。
據上論斷，應依刑事訴訟法第三百零一條第一項前段判決如主文。
本案經檢察官林圳義到庭執行職務
中    華    民    國      九十二      年        三      月    三十一    日
                                      臺灣臺東地方法院刑事庭
                                  審判長法  官  蔡勝雄
                                                法  官  黃呈熹
                                                法  官  蔡世芳
右正本證明與原本無異。
如不服本判決，應於判決送達後十日內向本院提出上訴狀。（須附繕本）
「切勿逕送上級法院」
                                                書記官  陳美鄉
中    華    民    國      九十二      年        四      月      二      日


司法院資訊處製作；財團法人民間司法改革基金會備份。
